【裁判字號】    95,重上,133
【裁判日期】    950912
【裁判案由】    給付貨款
【裁判全文】
臺灣高等法院民事判決                 95年度重上字第133號
上  訴  人  川龍金屬股份有限公司
法定代理人  乙○○
訴訟代理人  羅子武  律師
            丙○○
被  上訴人  甲○○
訴訟代理人  吳志勇  律師
上列當事人間給付貨款事件，上訴人對於中華民國94年12月30日
臺灣板橋地方法院94年度重訴字第274號第一審判決提起上訴，
本院於95年8月29日言詞辯論終結，判決如下：
    主      文
上訴駁回。
第二審訴訟費用由上訴人負擔。
    事實及理由
一、被上訴人起訴主張：上訴人於民國93年5月5日向被上訴人購
    買鐵材，雙方簽訂買賣契約書約定總價款為過磅後之最後總
    重量，以每公斤新台幣（下同）13元計算。嗣上訴人於約定
    日派車前來領取所購買之鐵材，經過磅後，被上訴人交付上
    訴人鐵材總重量為102萬6,450公斤（下稱系爭鐵材），貨款
    總計1,334萬3,850元，扣除上訴人已先付之定金700萬元，
    尚欠餘款634萬3,850元，迭經催討仍未給付，爰依買賣契約
    ，求為命上訴人應給付被上訴人634萬3,850元及其法定遲延
    利息（原審判決上訴人敗訴，上訴人不服提起上訴），並答
    辯聲明：上訴駁回。
二、上訴人則以：上訴人負責人乙○○與訴外人台日發機械有限
    公司（下稱台日發公司）負責人陳世翁及股東林三元於93年
    1月12日至訴外人華映公司評估其欲出售之沖床機械時，得
    知華映公司擬將其拆除廠房之工字鐵出售，遂當場向台日發
    公司表示欲購買該工字鐵，林三元隨即打電話給訴外人育興
    興業有限公司（下稱育興公司）負責人即被上訴人，由被上
    訴人向華映公司購買後，轉賣予台日發公司，上訴人再向台
    日發公司購買，上訴人遂與台日發公司達成所購買之工字型
    鋼規格分別為400x200、600x200、900x300，每公斤13元，
    以實際載走重量計算總價金之合意，上訴人並當場簽發100
    萬元支票作為定金交由台日發公司，復於93年2月6日簽發60
    0萬元支票予台日發公司，並由台日發公司書立買賣合約作
    為收據。因台日發公司係向被上訴人購買工字鐵，在貨款未
    完全付清前，工字鐵暫時存放育興公司倉庫保管，詎育興公
    司竟因鋼價竄紅而偷賣其中400x200規格之工字鐵，致應交
    付工字鐵之數量短缺，上訴人乃告知台日發公司應負完全交
    付責任，否則解除契約並返還已付貨款。嗣台日發公司雖將
    鐵材載運至其公司倉庫存放，惟上訴人於93年3月4日前往台
    日發公司載貨時，發現400x200規格之工字鐵仍短缺祇剩四
    分之一，乃與台日發公司在買賣標的物上噴漆做記號，並逐
    一清點數量拍照存證，列成清單後，要求台日發公司於93年
    3 月15日在該清單上簽名。因400x200規格之工字鐵短缺219
    支，台日發公司無法交付，上訴人要求與台日發公司簽訂買
    賣契約書，詎台日發公司以短缺之鐵材係遭被上訴人盜賣，
    買賣契約書應由育興公司簽訂以擔保短缺部分之交付，是被
    上訴人所簽訂之契約書固名為買賣契約書，實係擔保性質，
    兩造間並無買賣關係存在，被上訴人自無依買賣關係請求上
    訴人給付貨款之權利。退步言，縱認兩造間有買賣關係存在
    ，被上訴人尚有部分400x200規格之工字鐵未交付，於被上
    訴人未交付短缺之工字鐵前，上訴人自得拒絕給付已受領工
    字鐵之貨款。又縱認上訴人不得主張同時履行抗辯，惟因被
    上訴人所交付之工字鐵有部分彎曲之瑕疵，無法作為建廠使
    用，被上訴人同意上訴人將彎曲不能使用部分切除，不計入
    買賣價金，此瑕疵部分之扣款計456萬2,624元，另因切除後
    尚須花費接合費用計713萬9,338元，被上訴人同意補貼，再
    加上被上訴人迄今未交付短缺之工字鐵，顯已構成違約，應
    給付違約金214萬8,390元，合計1,385萬352元，上訴人主張
    抵銷，經抵銷後上訴人已無付款之義務等語，資為抗辯，並
    上訴聲明：(一)原判決廢棄。(二)被上訴人在第一審之訴及假執
    行之聲請均駁回。
三、經查93年5月5日簽訂之買賣契約書約定總價款為過磅後之最
    後總重量，以每公斤13元計算，上訴人已受領102萬6,450公
    斤之系爭鐵材，共值1,334萬3,850元，上訴人並已簽發支票
    給付700萬元等事實，為兩造所不爭執，並有買賣契約書及
    地磅單可證（原審卷5-6、7-16、38-39頁），堪信為真實。
四、被上訴人另主張上訴人係向伊購買系爭鐵材，扣除上開700
    萬元後，上訴人尚積欠伊貨款634萬3,850元迄未給付之事實
    ，雖為上訴人所否認，並以前開情詞置辯，惟查：
  (一)被上訴人主張系爭鐵材係伊向訴外人郭福來以每公斤8.8元
    購買，為伊所有，上訴人係向伊購買系爭鐵材之事實，業據
    提出郭福來於93年1月10日出具之便箋及陽信商業銀行之匯
    款收執聯為證（原審卷55-56頁），且依證人陳世翁即台日
    發公司負責人在原審證稱：「本來是要去華映公司去買沖床
    機器，是我介紹他去買的，後來到華映公司的廠房看他所要
    拆除的工字鐵，較適合被告公司（即上訴人）蓋廠房，被告
    有意願要買工字鐵，機器及工字鐵都是華映公司的，是甲○
    ○（即被上訴人）告訴我華映公司有這些東西，所以我帶被
    告法代去買，台日發是賣中古機器的，原告與我是朋友關係
    ，甲○○本身作鐵材買賣的，所以有些鐵材買賣的消息他會
    跟我講，我再帶乙○○去看。當天林三元就打電話給甲○○
    ，問甲○○這些鐵材如何賣，因為乙○○他想買這些鐵材，
    就當場在電話中甲○○有開出價格，電話由林三元與甲○○
    講談價格的事情，後來林三元有把電話拿給乙○○，由乙○
    ○與甲○○談價格，決定1公斤13元。這個價格是乙○○與
    甲○○決定。當天大概下午5點多時我與林三元就到乙○○
    公司拿訂金100萬元支票。支票我當天直接拿給甲○○，我
    拿到甲○○的公司」、「我只是介紹乙○○去買而已。價格
    是林三元與乙○○、甲○○三人談定的」、「（問：買賣合
    約與收據為何是由你簽名？）因為錢是我收的。我是以介紹
    人的身分收錢」、「（問：為何要以你的名義出具買賣合約
    ？）這不是正式的合約，如果是我公司出賣東西我會用我公
    司的名義。這只是一個草約而已。因為甲○○一開始與乙○
    ○並不認識。甲○○因我與乙○○較熟，所以委託我去收這
    筆錢。這份合約是收據的性質。600萬元收了之後我就馬上
    拿給甲○○。因為甲○○與乙○○不太熟，只有見過一兩次
    面而已，就叫我去拿支票。支票後來何人兌現我不知道，我
    只交給甲○○。支票是直接以甲○○為受款人。是因為甲○
    ○是鐵材的出賣人，甲○○是向何人買我不知道，我只是介
    紹人。我介紹這筆生意，甲○○付給我百分之三的傭金。收
    據只是代收的性質，錢都是由甲○○收走了」、「（問：提
    示原證一買賣契約書，買賣契約書如何來的？）是川龍公司
    自行打好以後，拿來給我，我拿去甲○○的公司給甲○○簽
    名甲○○簽兩份，一份留在甲○○公司，一份我帶回來，我
    打電話叫乙○○來拿合約」、「（問：兩份買賣契約書乙方
    的簽名為何不一樣？）他為何要簽不一樣我也不知道」、「
    （問：為何1月份沒有寫契約，到5月份才寫契約？）剛開始
    川龍公司要買這批貨的時候，乙○○因與我是好朋友，他時
    常到我公司來，來討論蓋廠房需要多少鐵材，我們討論以後
    ，乙○○說他需要5、600噸的鐵材，我就打電話給甲○○說
    川龍公司需要這些鐵材，甲○○自己有1,000噸的鐵材，甲
    ○○可能是聽說乙○○需要5、600噸，所以他把一些鐵材賣
    掉，後來乙○○說全部的鐵材預計1,000噸他都要買，是在
    交付100萬訂金以後，他才說要1,000噸的鐵材，甲○○什麼
    時候賣掉鐵材我不知道，乙○○說需要1,000噸的鐵材我有
    轉告甲○○，有一天乙○○打電話給我說甲○○那邊的鐵材
    有人載走了。林三元打電話給甲○○時，只有約定每公斤13
    元及規格，並沒有確定數量。去看貨的時候廠房還沒有拆，
    數量到底有幾根沒有去確定。甲○○有把一些鐵材賣掉，乙
    ○○說要把鐵材載走，我叫他們兩人到我公司協調2、3次，
    乙○○認為甲○○將他所需要的鐵材賣掉，要求甲○○補足
    ，才寫這個買賣契約書，是乙○○要求寫這份買賣契約書的
    」、「（問：鐵材拆下後，載到哪裡？）乙○○與林三元是
    約定在華映公司交貨，由乙○○叫貨車把鐵材載走，後來因
    為川龍公司沒有那麼大的地方來放鐵材，而華映公司拆除廠
    房需要將場地清理，甲○○就將鐵材載到自己公司倉庫去。
    後來甲○○放鐵材的地方是一個空地，因為那邊有道路拓寬
    ，甲○○就催促川龍公司把鐵材載走，乙○○叫我幫他找地
    方放鐵材，我有帶他去我公司附近看，後來乙○○希望借用
    我公司的倉庫放鐵材，所以有2、300噸的鐵材放在我公司的
    倉庫，在這之前川龍公司還沒有開始向甲○○載鐵材，後來
    ，乙○○就將放在甲○○公司倉庫的鐵材及我公司倉庫的鐵
    材載走」、「（問：乙○○發現鋼筋數量不足，是否有跟你
    表示要解除契約？）他沒有跟我這樣提」、「（問：鋼筋上
    為何噴漆？）乙○○可能是為了取用方便建築廠房。每根都
    有噴記載長度，且鐵材有些是彎曲的他不要，他要的他就噴
    漆」、「我從頭到尾，我的業務就是只有賣機器而已，從來
    沒有賣過工字鐵，我沒有付錢給甲○○，我只是介紹買賣而
    已」、「（問：你與林三元是否有到被告公司看工地？）我
    有去過2次，只是基於好朋友立場提供意見。我們公司是賣
    中古機器的，我營業了很多年從來沒有賣過鐵材」、「我可
    以確認我有看到林三元把電話拿給乙○○」、「（問：證人
    稱買賣時不知道數量，為何後來買賣契約書上會寫不足的數
    量為多少，數量是如何算出來的？）因為乙○○他自己有去
    現場量，數量是他自己計算出來的，我沒有去算數量，我只
    是介紹拿傭金」、「（問：為何一開始不表明自己只是介紹
    買賣？）乙○○自己已經跟貨主直接接洽」、「（問：甲○
    ○與乙○○是何時見面的？）講好13元價格後，乙○○又認
    為太貴了，我有帶乙○○去甲○○辦公室找他談降價的事情
    ，甲○○不同意」、「甲○○簽名的時候，是在他自己公司
    簽的，簽好以後我拿回我的公司，我叫乙○○來拿，那時候
    甲○○是否剛好到我公司來，我忘記了」、「（問：台日發
    公司與被告就工字鐵彎曲變形的瑕疵有作成協議，對這個協
    議書，證人如何說明？）因為林三元非我台日發公司的股東
    ，所以他應該以他個人名義與被告協議，他們協議的事情我
    並不清楚，跟台日發沒有關係。他與我個人有合夥關係，他
    沒有權利代表公司簽協議書」各等語（原審卷93-100頁）；
    及證人林三元在原審證稱：「（問：在台日發機械有限公司
    擔任何職務？）沒有，我也不是股東，我與陳世翁是一般朋
    友。我本身是作修理機械的，我偶而會和陳世翁合作購買中
    古機器，那天我與陳世翁、乙○○一起去華映公司買沖床機
    器，是甲○○打電話跟我講，我再跟陳世翁講，是陳世翁跟
    乙○○講要不要去看沖床機器，甲○○是否是育興公司的實
    際負責人我並不清楚，甲○○在公司是做什麼職務我不清楚
    ，我知道甲○○是老闆，他是賣廢鐵及舊鋼材。我有好幾次
    介紹都是他直接收錢，所以我知道他是老闆。台日發本身沒
    有作廢鐵的買賣，因為我常常去公司，所以知道他們並沒有
    作廢鐵的買賣」、「（法官提示卷103、104頁之協議書、同
    意書，是否是你簽名？）是我簽名，是川龍公司寫的叫我簽
    名，後面的同意書也是川龍公司寫好叫我簽的。協議書的來
    由是已經協調第3次，當初是川龍的洪先生打電話給我，約
    我與甲○○一起到川龍公司解決事情，因為我是介紹人，介
    紹川龍公司的洪先生跟甲○○買。甲○○有同意鋼鐵彎曲變
    型的部分切除，乙○○說他跟甲○○不熟，所以他找我簽這
    個協議書，協議書內為何寫是向台日發買的，我想川龍與甲
    ○○能夠圓滿解決就好了，所以我就簽名。同意書上說賣方
    自行載回彎曲切除的部分，甲○○有在場，也有同意，甲○
    ○本來說要簽，但是乙○○說叫我簽，陳世翁當時並沒有去
    。協議書及同意書事後並沒有告知陳世翁。我也不是台日發
    的代表人。廢鐵是甲○○買的，他是向誰買的我不曉得。關
    於廢鐵的價格，是先由我打電話給甲○○，後來由甲○○直
    接和乙○○在電話中談，後來電話中講好是每公斤13元，乙
    ○○說需要5、600噸，後來我們一起到川龍公司，由川龍公
    司開100萬支票交給我和陳世翁轉交給甲○○當作訂金，當
    天就把這100萬支票交給甲○○，且我有在收據上面簽名。
    600萬元支票是陳世翁處理的，因為那天我沒有空」、「（
    問：當介紹人是否有拿酬勞？）以過磅後的數額乘以每公斤
    13元的總價的百分之三，是給我和陳世翁兩個人分」、「（
    問：錢為何不直接交給甲○○？）一開始甲○○跟乙○○並
    不認識」、「（問：工字鐵是否有經過乙○○噴漆？）有。
    他在上面量尺寸，那時候還沒有過磅，也沒有載走，這都在
    甲○○的倉庫，後來有載一部分到台日發的倉庫。是乙○○
    向陳世翁先生借地方放的，川龍自己的地方不夠」、「（問
    ：川龍公司是否向你表示要解除買賣契約？）沒有，有說要
    扣錢，因為有的彎曲，是找我跟甲○○解決，共談了3次。
    就是寫剛才的協議書」、「（問：當初乙○○是否知道工字
    鐵是甲○○的？）乙○○直接跟甲○○談價格，我不是貨主
    」、「川龍自己到華映公司去載，但是因為川龍自己沒有地
    方放，華映公司又急著拆除，所以工字鐵先載到甲○○公司
    倉庫去」、「（問：後來為何工字鐵由甲○○的倉庫載到台
    日發公司的倉庫去？）因為甲○○倉庫附近道路要拓寬沒有
    地方放」各等語（原審卷130-137頁），足見證人陳世翁、
    林三元僅係介紹上訴人向被上訴人購買系爭鐵材，並由被上
    訴人給付買賣價款百分之三作為介紹人之佣金，且兩造係透
    過電話達成買賣系爭鐵材之價金及數量等重要事項之合意，
    其餘則透過證人以中間介紹人立場代為收取買賣價金並出具
    收據；再參以上訴人所簽發給付價金600萬元之支票係指定
    被上訴人為受款人（原審卷57頁），陳世翁並已將上訴人所
    簽發給付價金之上開2張支票轉交予被上訴人收受（原審卷5
    8頁），該2張支票金額亦已存入被上訴人個人帳戶（原審卷
    59-60頁），及上訴人於事後係以被上訴人為出賣人補簽訂
    買賣契約書（原審卷5-6頁），暨兩造簽訂該買賣契約書後
    ，因就系爭鐵材是否具輻射元素有爭議，上訴人法定代理人
    乙○○復與被上訴人另行簽訂工字鐵買賣契約書之追加條款
    協議書（原審卷175頁）等情，益證系爭買賣關係係存在於
    兩造間。上訴人雖辯稱系爭鐵材之出賣人為台日發公司，並
    非被上訴人云云，並提出林三元出具之收據，陳世翁出具之
    買賣合約，林三元代表台日發公司出具之協議書、同意書及
    律師函為證（原審卷35-36、103 -117頁），惟查證人陳世
    翁、林三元已證稱其等以介紹人之身分收錢，陳世翁所出具
    之買賣合約僅係收據性質等語，且證人林三元亦證稱：「因
    為我是介紹人，介紹川龍公司的洪先生跟甲○○買。甲○○
    有同意鋼鐵彎曲變型的部分切除，乙○○說他跟甲○○不熟
    ，所以他找我簽這個協議書，協議書內為何寫是向台日發買
    的，我想川龍與甲○○能夠圓滿解決就好了，所以我就簽名
    。同意書上說賣方自行載回彎曲切除的部分，甲○○有在場
    ，也有同意，甲○○本來說要簽，但是乙○○說叫我簽，陳
    世翁當時並沒有去。協議書及同意書事後並沒有告知陳世翁
    。我也不是台日發的代表人」等語（原審卷131頁），查證
    人林三元既非台日發公司之代表人，自無代表台日發公司出
    具協議書及同意書之權限，揆其真意，應係證人林三元居於
    中間人之立場，代理被上訴人所簽具，且衡以證人陳世翁、
    林三元倘係代表台日發公司出售系爭鐵材予上訴人，則台日
    發公司就剩餘之貨款理當積極請求上訴人給付，豈會自稱為
    介紹人，而放棄剩餘貨款之請求權利；至證人蕭斌存雖證稱
    伊於93年1月間曾與乙○○及陳先生（指陳世翁）至華映公
    司看工字鐵，上訴人表示是向陳先生購買云云（本院卷65-6
    6頁），然核與上開事證不符，尚難憑其證言逕為有利於上
    訴人之認定，是上訴人辯稱伊係向台日發公司購買系爭鐵材
    云云，不足採信。
  (二)上訴人另辯稱伊係向育興公司購買系爭鐵材云云，並提出被
    上訴人以育興公司名義簽訂之買賣契約書、估價單及律師函
    為證（原審卷38-39、91、41-42頁），惟細核兩造各自提出
    之買賣契約書，被上訴人所提出93年5月5日之買賣契約書（
    原審卷5-6頁），其第一行文字所載立買賣契約人欄均空白
    ，而契約書末之用印欄則記載為甲方：川龍金屬股份有限公
    司，法定代理人：乙○○，地址：北縣蘆洲市○○○路222
    巷19號，乙方：甲○○，法定代理人及地址欄均空白；而上
    訴人所提出之買賣契約書（原審卷38-39頁），其第一行當
    事人名稱欄亦空白，契約書末用印欄則為甲方：川龍金屬股
    份有限公司，法定代理人：乙○○，地址：北縣蘆洲市○○
    ○路222巷19號，乙方：甲○○，法定代理人：育興興業有
    限公司，地址欄空白，二者主要差異在於上訴人所提之買賣
    契約書於乙方法定代理人欄有育興興業有限公司字樣，惟查
    被上訴人係甲○○鐵材有限公司之代表人（原審卷141頁）
    ，並非育興公司之法定代理人，育興公司之法定代理人為訴
    外人江金樺，有公司基本資料查詢可稽（原審卷197頁），
    然因甲○○鐵材有限公司與育興公司所在地同為台北縣新莊
    市○○路520巷2弄2號4樓，被上訴人於乙方欄簽名後，再於
    法定代理人欄記載育興公司，其真意應係表明被上訴人所在
    地址為育興公司，並非表示被上訴人係代表育興公司簽訂該
    買賣契約，倘被上訴人係代表（或代理）育興公司簽訂該買
    賣契約，理應在乙方欄書寫育興公司，在法定代理人欄書寫
    江金樺或被上訴人（或被上訴人為代理人），而非以自己為
    出賣人，況被上訴人並非育興公司之法定代理人，而其上亦
    祇有被上訴人個人印文，並無育興公司印文，綜合兩造各自
    執有之買賣契約書以觀，被上訴人應係以自己為出賣人而與
    上訴人簽訂該買賣契約，是上訴人辯稱伊係向育興公司購買
    系爭鐵材云云，亦非可採。至吳志勇律師曾以受育興公司之
    委託發函請求上訴人給付貨款乙節，因育興公司與甲○○之
    公司地址相同，致吳志勇律師誤認係受育興公司委託發函，
    業經吳志勇律師另發函更正係受被上訴人之委任意旨辦理（
    原審卷178頁），此並不影響系爭買賣契約係存在於兩造間
    之認定。
  (三)依兩造買賣契約成立之過程觀之，上訴人於93年1月12日向
    被上訴人購買華映公司欲拆除廠房之系爭鐵材，因廠房尚未
    拆除完畢，無法約定應交付工字鐵之確實數量，故兩造僅以
    口頭約定每公斤價格及工字鐵之規格，實際總價則以上訴人
    載走之工字鐵重量乘以13元計算，上訴人並先後於93年1月1
    2日及同年2月6日給付100萬元及600萬元之支票予被上訴人
    ，嗣兩造於93年5月5日補簽訂買賣契約書，於契約書第3條
    付款方式約定：一訂金：新台幣100萬元整。二第二次付款
    ：新台幣600萬元整。三第三次付款：於整批工字過磅後之
    總重量計算總價，扣除一、二項已支付之價款後之餘額，甲
    方（即上訴人）開立即期支票予乙方（即被上訴人）（原審
    卷5頁），則上訴人應給付予被上訴人之價金自係以上訴人
    載走放置於被上訴人倉庫及台日發公司倉庫之鐵材總重量計
    算總價金，再扣除已給付之700萬元。茲上訴人所載走工字
    鐵總重量為102萬6,450公斤，以每公斤13元計算，總價為1,
    334萬3,850元，已如上述，扣除上訴人已給付之700萬元後
    ，上訴人應再給付被上訴人634萬3,850元。上訴人雖辯稱伊
    於被上訴人未補足短缺之400x200規格之工字鐵前得拒絕給
    付已受領工字鐵之貨款云云，惟查兩造並未約定被上訴人需
    補足短缺之400x200規格之工字鐵後，上訴人始有付款之義
    務，且據證人陳世翁證述：「當初我有收訂金100萬元，後
    來第2次收了600萬元，總金額是依照公斤計價的，所以一定
    要過磅後才知道總數量是多少。那些尾款載這些鐵之前1、2
    天，乙○○與甲○○有協議，甲○○提出1天載多少就要按
    照實際當天所載的數量開支票出來，乙○○先生認為公司有
    幾位股東，每天開支票不方便，把甲○○裡面所有的鐵載完
    後1個禮拜內再開即期支票給他，後來甲○○有同意，這是
    還沒有開始載之前的協議，後來這個付款方式沒有改，隔1
    、2天乙○○就開始載運工字鐵。要載之前就已經知道有數
    量不足的情形，一開始川龍公司並沒有說要那麼多數量的工
    字鐵，所以甲○○就賣掉一些，剛才協議付款方式時，就已
    經知道有這個事情，合約上有說要補足工字鐵」、「（問：
    是否等補足工字鐵後，川龍公司才需第3次付款？）當時是
    說把倉庫的東西載完以後，4個月內再補足不足的部分。買
    賣契約書上第3次付款，於整批工字鐵過磅後，是指倉庫現
    有的數量搬完後」、「（問：不足的部分後來要補足，為何
    沒有約定第四次付款？）買賣契約書簽訂的時候並沒有約定
    。按照一般市場習慣，補過來的部分，是要實際過磅再付款
    」等語（原審卷161-162頁），可知兩造係約定上訴人將放
    在倉庫之工字鐵載完後過磅計算重量，上訴人即須就已載走
    部分開立即期支票予被上訴人，至於被上訴人另行補足之部
    分，於補足後，上訴人再付款，且觀諸上訴人於起訴前委託
    律師發函予台日發公司、育興公司，更稱「關於所有購買工
    字鐵之款項，本公司卻早已全數付清」（原審卷107頁），
    益足徵兩造並未約定被上訴人需補足短缺400x200規格之工
    字鐵後，上訴人始有付款之義務，是上訴人以被上訴人未補
    足短缺工字鐵為由拒絕付款，洵屬無據。
  (四)上訴人雖另辯稱被上訴人所交付之工字鐵有部分彎曲之瑕疵
    ，無法作為建廠使用，被上訴人同意伊將彎曲不能使用之部
    分切除，不計入買賣價金，此瑕疵部分之扣款計456萬2,624
    元，另因切除後尚須花費接合費用計713萬9,338元，被上訴
    人同意補貼，再加上被上訴人迄今未交付短少之工字鐵，顯
    已構成違約，應給付違約金214萬8,390元，合計1,385萬352
    元，伊主張抵銷云云。惟查(1)上訴人所購買者為廠房拆除下
    來之工字鐵，上訴人當知拆除後之工字鐵部分有扭曲變形之
    虞情形而仍願向被上訴人購買，且各該買賣標的亦經被上訴
    人之法定代理人乙○○以噴漆作記號而加以特定，此業經證
    人陳世翁證稱：「（問：鋼筋上為何噴漆？）乙○○可能是
    為了取用方便建築廠房，每根都有噴記載長度，且鐵材有些
    是彎曲的他不要，他要的他就噴漆」等語屬實（原審卷97頁
    ）；再依上訴人之法定代理人乙○○與被上訴人簽訂之工字
    鐵買賣契約書之追加條款協議書約定：「一據甲乙雙方協議
    依舊品材料市場買賣慣例，銀貨兩訖，買賣雙方並無其他附
    帶條件，此批工字鐵屬於已使用過之舊品，... 」等語（原
    審卷175頁），可見上訴人所受領之工字鐵縱有部分彎曲亦
    不能要求被上訴人負出賣人之瑕疵擔保責任；再者，證人林
    三元曾於93年6月25日代理被上訴人與上訴人達成協議，由
    上訴人就全部材料進行篩選後之不適用品另行放置，通知被
    上訴人於15日內載離現場，而上訴人需於3個月內完成全部
    材料之篩選工作，有協議書可稽（原審卷103頁），惟上訴
    人並未於3個月內完成篩選並另行放置，既已逾期，上訴人
    即不得再主張瑕疵扣款，上訴人依約應按其所受領之工字鐵
    重量計價給付被上訴人款項；至上訴人所提出其於93年8月2
    3日所發之存證信函（原審卷153-155頁），經核係發給台日
    發公司，與被上訴人無關，而該存證信函所附之協議書係上
    訴人所片面製作之文件，被上訴人並未於其上簽名承認，亦
    無從據以主張瑕疵扣款，是上訴人所為此部分之抗辯及主張
    抵銷，洵屬無據。又上訴人既無法主張瑕疵扣款，則其聲請
    至放置工字鐵現場實際丈量瑕疵之工字鐵數量及重量，核無
    必要，併此敘明。(2)上訴人辯稱被上訴人同意補貼切除及接
    合費用713萬9,338元乙節，已為被上訴人所否認，而上訴人
    又不能舉證證明被上訴人同意補貼伊所支出之切除及接合費
    用，且衡以上訴人既明知其所買受者為使用拆除後之工字鐵
    舊品，其價格較新品低廉，則於買受時即應自行斟酌買受後
    再整理始得使用之風險，且上訴人於買受系爭鐵材後應如何
    處理使用係由上訴人自行決定，自無再要求被上訴人補貼處
    理費用之理，是上訴人所為此部分之抗辯及主張抵銷，亦屬
    無據。(3)又查被上訴人於買賣契約書第7條固約定「針對短
    缺之Ｈ型規格400X200之工字鐵 (其約定總數量為310支），
    扣除實際搬運清點後之數量為短缺數量，其短缺數量乙方承
    諾於現有數量之工字鐵搬運完後之翌日起4個月內補足並交
    予甲方，乙方不得藉故拖延，逾期交付視同違約，甲方得向
    乙方請求賠償」，惟查上訴人就其已受領之工字鐵本應於受
    領後開立即期支票予被上訴人，且上訴人所為瑕疵扣款及補
    貼切除、接合費用之抗辯並無依據，上訴人即應履行其給付
    餘款之義務，被上訴人對於上訴人未依約付款，已於93年10
    月28日委託律師發函主張同時履行抗辯（原審卷75-77頁）
    ，拒絕交付短缺之數量，自可阻卻給付遲延之責任，是上訴
    人以被上訴人違約，辯稱被上訴人應給付違約金214萬8,390
    元並主張抵銷，亦屬無據。
五、綜上所述，被上訴人本於買賣契約書，請求上訴人給付系爭
    鐵材之餘款634萬3,850元及自起訴狀繕本送達之翌日即94年
    8月4日起至清償日止，按年息百分之五計算之利息，自屬應
    予准許。從而，原審所為上訴人敗訴之判決，核無違誤。上
    訴論旨指摘原判決不當，求予廢棄改判，為無理由，應予駁
    回。
六、兩造其餘之攻擊或防禦方法及未經援用之證據，經本院斟酌
    後，認為均不足以影響本判決之結果，自無逐一詳予論駁之
    必要，併此敘明。
七、據上論結，本件上訴為無理由，依民事訴訟法第449條第1項
    、第78條，判決如主文。
中    華    民    國    95    年    9     月    12    日
                    民事第十三庭
                        審判長法  官  陳昆煇
                              法  官  李錦美
                              法  官  陳駿璧
正本係照原本作成。
如不服本判決，應於收受送達後20日內向本院提出上訴書狀，其
未表明上訴理由者，應於提出上訴後20日內向本院補提理由書狀
（均須按他造當事人之人數附繕本）上訴時應提出委任律師或具
有律師資格之人之委任狀；委任有律師資格者，另應附具律師資
格證書及釋明委任人與受任人有民事訴訟法第466條之1第1項但
書或第2項（詳附註）所定關係之釋明文書影本。
中    華    民    國    95    年    9     月    13    日
                              書記官  黃  愛
附註：
民事訴訟法第466條之1（第1項、第2項）：
對於第二審判決上訴，上訴人應委任律師為訴訟代理人。但上訴
人或其他法定代理人具有律師資格者，不在此限。
上訴人之配偶、三親等內之血親、二親等內之姻親，或上訴人為
法人、中央或地方機關時，其所屬專任人員具有律師資格並經法
院認為適當者，亦得為第三審訴訟代理人。


司法院資訊處製作；財團法人民間司法改革基金會備份。
